臺灣彰化地方法院民事裁定
110年度消債更字第87號
聲  請  人  
即  債務人  謝志龍  
代  理  人  蕭智元律師(法扶律師)
上列聲請人因消費者債務清理事件聲請更生，本院裁定如下：
    主  文
債務人甲○○自民國110年12月30日下午4時起開始更生程序，並命
司法事務官進行本件更生程序。
    理  由
一、按債務人不能清償債務或有不能清償之虞者，得依本條例所
    定更生或清算程序，清理其債務；債務人無擔保或無優先權
    之債務總額未逾新臺幣（下同）1,200 萬元者，於法院裁定
    開始清算程式或宣告破產前，得向法院聲請更生；消費者債
    務清理條例（下稱消債條例）第 3 條、第 42 條第 1 項分
    別定有明文。債務人之清償能力係處於流動性狀態，聲請時
    與法院裁定時之清償能力未必一致，應以法院裁定時為判斷
    基準時。次按債務人對於金融機構負債務者，在聲請更生或
    清算前，應向最大債權金融機構請求協商債務清償方案，或
    向其住、居所地之法院或鄉、鎮、市、區調解委員會聲請債
    務清理之調解；消債條例第 151 條第 1 項亦有明文；此係
    採前置協商主義，是債務人於協商程序中，自應本於個人實
    際財產及收支狀況，依最大誠信原則，商討解決方案；如終
    究不能成立協商，於聲請更生或清算時，法院審酌上開條文
    所謂「不能清償或有不能清償之虞」，允宜綜衡債務人全部
    收支、信用及財產狀況，評估是否因負擔債務，而不能維持
    人性尊嚴之最基本生活條件，所呈報之各項支出，是否確屬
    必要性之支出，如曾有協商方案，其條件是否已無法兼顧個
    人生活之基本需求等情，為其判斷之準據。復按法院開始更
    生程序之裁定，應載明其年、月、日、時，並即時發生效力
    ；法院裁定開始更生或清算程序後，得命司法事務官進行更
    生或清算程序；消債條例第 45 條第 1 項、第 16 條第 1 
    項前段分別亦定有明文。
二、本件聲請意旨略以：
　　聲請人積欠無擔保或無優先權債權人之債務共計新臺幣（下
    同）1,658,674 元，前與最大債權金融機構債權人國泰世華
    商業銀行股份有限公司前置調解不成立。現為臨時工每月薪
    資約 33,500 元，名下僅有郵局存款 671 元以及二份價值
    甚低保單，每月必要生活費用約 31,892 元(債務人必要生
    活費用15,946元、扶養二名未成年子女負擔15,946元)，且
    未經法院裁定開始清算程序或宣告破產，最近五年內亦未從
    事營業活動及二年內亦無國內外股票、期貨、基金或其他投
    資。因有不能清償債務之情事，爰請求准予裁定開始更生程
    序等語。
三、經查
　㈠程序方面
　　聲請人前與最大債權金融機構債權人國泰世華商業銀行股份
    有限公司進行前置調解，惟調解不成立一節，業據本院依職
    權調閱本院110年度司消債調字第97號卷宗核閱無訛，本件
    更生聲請符合消債條例第151條所定之前置協商要件。
　㈡聲請人之債務概況
　　依各債權人之呈報，聲請人無擔保債務餘額合計為 1,262,0
    56 元在調解卷以及更生卷可參。
　㈢聲請人之資力狀況
　　債務人現為臨時工每月薪資約 33,500 元，而名下確別無有
    價值之財產，此有債務人之彰化莿桐腳郵局存摺影本、全國
    財產稅總歸戶財產查詢清單，另有本院依職權調閱稅務電子
    閘門財產所得調件明細表、勞保資料及向財政部中區國稅局
    彰化分局函查綜合所得稅各類所得資料清單在卷可稽。
　㈣聲請人之支出狀況
　　⒈按債務人必要生活費用，以最近一年衛生福利部或直轄市
      政府所公告當地區每人每月最低生活費 1.2 倍定之；受
      扶養者之必要生活費用，準用第一項規定計算基準數額，
      並依債務人依法應負擔扶養義務之比例認定之；債務人釋
      明更生期間無須負擔必要生活費用一部或全部者，於該範
      圍內，不受最低數額限制；債務人證明確有必要支出者，
      不受最高數額及應負擔比例之限制；消債條例第 64 條之
       2 第 1 項至第 3 項定有明文。
　　⒉本件債務人主張每月必要支出約 31,892 元，是本院依衛
      生福利部公布之臺灣每人每月最低生活費支出標準之 1.2
       倍計算，110年間臺灣每人每月最低生活費約為 15,946 
      元（計算式：13,288元1.2≒15,946 元），則聲請人主張
      其個人必要生活費用為 31,892 元(債務人必要生活費用1
      5,946元、扶養二名未成年子女負擔15,946元)，合於上開
      標準，乃合理且必要之費用，於法有據。
　㈤依上所述，聲請人每月薪資所得約 33,500 元，扣除其每月
    必要支出 31,892 元後，每月尚餘 1,608 元可供清償所積
    欠之債務，對照其所負之債務 1,262,056 元，尚須至少65
    年之期間始得清償完畢，聲請人確有不能清償債務之情事，
    遑論尚有利息及違約金待清償，聲請人還款年限顯然更長，
    再酌以聲請人為64年次，所能提供清償債務範圍之年限亦屬
    有限。是聲請人實有藉助更生制度調整其與債權人間之權利
    義務關係而重建其經濟生活之必要，洵可認定。
四、據上論結，本院綜合聲請人之清償能力，堪認聲請人客觀上
    對已屆清償期之債務有不能清償或難以清償之虞，又其所負
    無擔保或無優先權之債務未逾 1,200 萬元，且未經法院裁
    定開始清算程序或宣告破產。復查本件無消債條例第 6 條
    第 3 項、第 8 條或第 46 條各款所定駁回更生聲請之事由
    存在，則聲請人聲請更生，洵屬有據，應予准許。至聲請人
    於更生程序進行中，應說明就前揭財產是否一併納入更生方
    案；並提出足以為債權人會議可決或經法院認為公允之更生
    方案以供採擇。而司法事務官於進行本件更生程序、協助聲
    請人提出更生方案時，亦應依聲請人之薪資變化、社會常情
    及現實環境衡量聲請人之償債能力，並酌留其生活上應變所
    需費用，進而協助聲請人擬定允當之更生方案，始符消債條
    例重建債務人經濟生活之立法目的，附此敘明。
五、本件聲請更生事件，既已准許而即時生效，爰依消債條例第
    11條第1項、第45條第1項、第16條第1項，爰裁定如主文。
中　　華　　民　　國　　110 　年　　12　　月　　30　　日
                  民事第四庭    法  官　 李言孫
以上正本係照原本作成。
不得抗告。
中　　華　　民　　國　　110 　年　　12　　月　　30　　日
                                書記官   梁永慶